【裁判字號】    99,訴,854
【裁判日期】    990714
【裁判案由】    所有權移轉登記等
【裁判全文】
臺灣臺中地方法院民事判決  99年度訴字第854號
原      告  甲○○
訴訟代理人  丙○○
被      告  乙○○
上列當事人間請求所有權移轉登記等事件，經本院於民國99年6
月30日言詞辯論終結，判決如下：
    主    文
原告之訴及假執行之聲請均駁回。
訴訟費用由原告負擔。
    事實及理由
壹、原告訴之聲明：
    被告應將坐落霧峰鄉○○段第257地號土地移轉登記並返還
    予原告。並願供擔保，請准宣告假執行。
貳、事實摘要（以兩造不爭執之事實代之）：
  一、原告曾依借名登記及使用借貸法律關係，請求被告移轉登
      記並返還坐落台中縣霧峰鄉○○段第257地號土地（下稱
      系爭土地）及坐落其上之第86建號建物（門牌號碼：台中
      縣霧峰鄉○○路1135號，下稱系爭建物），經本院以98年
      度訴字第1214號判決駁回，原告上訴後台灣高等法院台中
      分院以98年度上字第351號判決駁回上訴而確定在案。
  二、原告曾以被告涉犯刑法第310條第1項誹謗罪為理由，主張
      依民法第416條第1項第1款規定，撤銷系爭建物之贈與，
      並請求返還系爭建物（案號：本院99年度訴字第283號）
      。
  三、原告主張被告誹謗，另對被告提起損害賠償之訴（案號：
      99年度訴字第480號），嗣經成立和解，和解條件如下：
    (一)被告願給付原告新台幣3,000,000元。給付方法…（以下
      省略）。
    (二)原告其餘請求拋棄。
    (三)原告願撤回本院99年度訴字第283號之訴訟。
    (四)兩造就本件及本院99年度訴字第283號訴訟所有有關之請
      求均拋棄，不再就上開二事件作任何有關之請求。
    (五)訴訟費用各自負擔。
參、本件關鍵爭點及關於爭點兩造之主張：
  一、本件關鍵爭點：
      上開和解效力是否及於原告本件之請求？若兩造已在上開
      和解中達成原告應拋棄包括本件之請求權在內之合意，則
      本件之請求是否即屬於法無據？
  二、兩造之主張：
    (一)原告主張：不及。另案（99年度訴字第283號）請求之範
      圍僅及於系爭建物，原告前於另案（99年度訴字第480號
      ）成立和解時並沒有答應就系爭土地部分不再做任何請求
      。
    (二)被告主張：及。由上開和解條件(四)可證明應及於本件土地
      部分。
肆、本院之判斷：
  一、上開案件和解條件已明載：「兩造就本件及本院99年度訴
      字第283號訴訟『所有有關之請求均拋棄』，『不再就上
      開二事件作任何有關之請求』。」。且觀諸原告自承本件
      撤銷系爭土地贈與之理由，與本院前案99年度訴字第283
      號案件主張撤銷贈與系爭建物之理由相同（見本院99年5
      月19日言詞辯論筆錄），由此即知原告雖於前案僅請求撤
      銷關於系爭建物之贈與並請求被告將系爭建物移轉登記返
      還原告，但前開和解內容則已超過原告前二案件中請求之
      範圍，否則和解筆錄(四)只須記載「兩造就本件及本院99年
      度訴字第283號訴訟之請求均拋棄」即可；毋庸加入「所
      有有關之請求」及「不再就上開二事件作任何有關之請求
      」等文字，甚至和解筆錄(四)部分可完全省略，亦無礙其和
      解範圍之認定。
  二、本院就兩造前案99年度訴字第283號案件（請求撤銷系爭
      建物部分之贈與）核定之訴訟標的價額僅529,100元；至
      於99年度訴字第480號案件，原告請求金錢損害賠償金額
      則僅200,000元（另有在自由時報、中國時報及聯合報登
      報道歉之請求），惟依上開和解內容，被告給付原告總額
      達3,000,000元，遠逾上開二案件請求金（價）額之總和
      ，由此亦可知上開和解之範圍應非僅限於系爭建物及該案
      損害賠償之請求。
  三、依原告歷次寄發予被告之存證信函（見本院99年度訴字第
      480號案件被告99年3月6日答辯狀附證物一：臺中法院郵
      局第3461號存證信函及臺中大全街郵局第544號存證信函
      ），雖均主張被告如欲買受系爭房、地，應給付原告價金
      8,500,000元；惟參諸原告於本院99年度訴字第283號案件
      起訴狀附件一不動產買賣契約，原告向訴外人林松茂買受
      系爭房、地之總價金，則未達上開金額，僅5,500,000 元
      。再者，本院就系爭土地部分爭執（即本案），核定之訴
      訟標的價額為3,866,135元（計算式：系爭土地公告現值
      每平方公尺26,663元Ｘ系爭土地總面積145平方公尺＝3,8
      66,135元），加計上開本院就系爭建物部分核定之價額52
      9,100元（以系爭建物於財產歸戶資料上記載之現值計算
      ），系爭房、地總價額為4,395,235元（計算式：0000000
      +529100＝0000000）。是以，被告依上開案件和解條件給
      付原告之3,000,000元加計伊同意免除原告之債務200,000
      元（見本院另案99年度訴字第283號案件起訴狀第2頁所載
      原告於97年12月下旬曾向被告借款200,000元，並參本院
      99年度訴字第283號審判期日錄音光碟內容），參酌法律
      規定，和解係當事人互相讓步，以終止爭執之精神（民法
      第736條參照），被告依前案和解所給付之金額，實已超
      過本院核定之系爭房、地總價額三分之二，此與原告一再
      主張伊有三（男）子（另有二女），伊將系爭房、地無償
      贈與被告，惟原告平日係與三子陳文龍同居，三子每月各
      給付原告5,000元之生活費，但被告不孝並有誹謗原告等
      情事…故伊主張撤銷贈與等語，相互對照以觀，若合符節
      （亦即系爭房、地應由原告之三子均分，不應由被告一人
      獨得，而應將被告之兄弟應得部分2/3返還，方屬公平之
      意）。
  四、本院調取前案99年度訴字480號99年3月30日（即和解成立
      期日）言詞辯論期日錄音光碟，除於庭期前全程播放收聽
      以避免斷章取義外，並當庭勘驗其中1時2分50秒至1時3分
      10秒間部分，依本院勘驗所得足認前案承辦法官（本院民
      事第二庭陳秋月法官）一再苦口婆心勸諭兩造徹底和解，
      息訟止爭（包括和解前之所有爭執），證人即台中縣霧峰
      鄉調解委員簡蕙蘭亦一再以「家和萬事興」、「作一次解
      決（閩南語）」等語相勸（錄音時間全程共1小時33分6秒
      ），上開當庭勘驗部分，經兩造確認無誤並記明筆錄如下
      ：「（法官曉諭兩造：）…所有的條件都寫好，所有的訴
      訟程序都撤回…，不管是房子或是什麼所有事情的請求權
      都拋棄」（參本院99年6月30日言詞辯論筆錄），與上開
      和解筆錄內容前後呼應，彼此一致；上開法官曉諭及嗣後
      兩造依此曉諭而達成之和解範圍，顯非原告所主張前案和
      解時「僅拋棄對被告登報的部分，並不是放棄所有事情的
      請求權」所得以解釋，而應以被告之抗辯（和解效力及於
      兩造間關於系爭房、地之爭執）為可採。
  五、按稱和解者，謂當事人約定互相讓步，以終止爭執或防止
      爭執發生之契約。次按和解有使當事人所拋棄之權利消滅
      及使當事人取得和解契約所訂明權利之效力。又當事人就
      未聲明之事項或第三人參加和解成立者，得為執行名義。
      民法第736條、第737條、民事訴訟法第380條之1分別定有
      明文。查本件前案（99年度訴字第480號損害賠償事件）
      成立訴訟上和解，業已併就該案訴訟標的外之系爭房、地
      之撤銷贈與及請求返還等爭執，一併達成和解（理由詳上
      第一至第四段所述，茲不贅），就系爭房、地之爭執部分
      ，原告既已表明所有有關之請求均拋棄，並不再就上開二
      事件作任何有關之請求，此部分和解內容，固非在該案件
      原告訴之聲明範圍內，且非適於作為執行名義向法院聲請
      強制執行，然參酌前開法律之規定，應生在實體法上拋棄
      其撤銷系爭房、地之贈與並請求返還贈與物請求權之效力
      。從而，原告自不得使紛爭重燃，於本件再依其已於前案
      因和解而拋棄之權利為請求，至堪認定。又本件原告之訴
      既經駁回，其假執行之聲請亦同失依附，應併予駁回之。
伍、結論：
    本件原告之訴無理由，依民事訴訟法第78條，判決如主文。
中    華    民    國    99    年    7    月     14    日
                  民事第三庭  法  官  曹宗鼎
上正本係照原本作成。
如對本判決上訴，須於送達後20日內向本院提出上訴狀。
中    華    民    國    99    年    7    月     14    日
                              書記官

司法院資訊處製作；財團法人民間司法改革基金會備份。
